臺灣臺北地方法院刑事判決　　　　九十四年度易字第六八七號
　　公　訴　人　臺灣臺北地方法院檢察署檢察官
　　被　　　告　甲○○
　　　　　　　　乙○○
　　上二人共同
　　選任辯護人　陳俊傑律師
　　被　　　告　丙○○
　　選任辯護人　易定芳律師
上列被告等因偽造文書等案件，經檢察官提起公訴（九十三年度
偵字第六六０六號），本院訊問被告等後，被告等於準備程序進
行中均為有罪之陳述，本院合議庭裁定由獨任法官進行簡式審判
程序審理後，判決如下：
    主  文
甲○○、乙○○共同明知為不實之事項，而使公務員登載於職務
上所掌之公文書，足以生損害於公眾及他人，各處有期徒刑肆月
，如易科罰金，均以參佰元折算壹日。
丙○○共同明知為不實之事項，而使公務員登載於職務上所掌之
公文書，足以生損害於公眾及他人，處拘役伍拾日，如易科罰金
，以參佰元折算壹日。緩刑貳年
    事  實
一、甲○○與乙○○為夫妻關係，二人分別係設於臺北市○○區
　  ○○路五四五號五樓之永燕實業有限公司（下稱永燕公司）
    、永勝電梯工業股份有限公司（下稱永勝公司）之負責人，
    丙○○則為永勝公司員工。緣甲○○為供永燕公司資金週轉
    ，商由乙○○於民國八十五年十月十八日、同年月二十四日
    提供其名下所有坐落臺北市○○區○○段三小段七三六、七
    三七、七三八地號三筆土地及其上建物建號二二二０號即門
    牌號碼為臺北市○○區○○路五四五號四樓之房屋乙棟，供
    永燕公司向臺灣土地銀行股份有限公司（下稱土地銀行）東
    臺北分公司（下稱東臺北分公司）借款之擔保，並分別設定
    本金最高限額新臺幣（下同）一千一百六十四萬元及五百八
    十六萬元之抵押權，永燕公司旋於同年月二十三日、二十九
    日，向東臺北分公司分別借款九百七十萬元及一千萬元，嗣
    貸款到期後陸續於八十六、八十七、八十八、八十九年逐年
    辦理展期，迨九十年十一月六日起因永燕公司無力繼續償還
    貸款本息，東臺北分公司乃於九十年十二月間向本院聲請核
    發支付命令，嗣聲請強制執行拍賣上開抵押物時（九十一年
    度執字第一一六四一號），竟發現乙○○前復積欠另一債權
    人藺琨元四十萬元，乙○○為阻礙藺琨元及東臺北分公司等
    債權人聲請強制執行程序之進行，乙○○、甲○○、丙○○
    竟共同基於使公務員登載不實及損害債權之犯意聯絡，先由
    乙○○於九十年十二月初某日，在臺北市○○區○○路五四
    五號四樓之永勝公司內，簽發面額合計二百萬元之本票七紙
    及二百萬元之本票一紙予丙○○，三人並即虛偽訂定房屋租
    賃契約書一份，約定將上開抵押物及其五樓之部分區域租予
    丙○○，期間自八十一年十月一日起至一百零二年七月三十
    一日止，嗣於藺琨元向法院對上述擔保品（含同址五樓）聲
    請假扣押時，旋推由甲○○於九十年十二月十日向本院民事
    執行處實施查封之執行人員主張租賃權存在，並旋提出上開
    房屋租賃契約書，使執行法院將該不實之事項記載於職務上
    所掌之執行筆錄公文書，致該抵押物日後拍賣時無法點交，
    而隱匿上開不動產之財產，均致生損害於本院民事執行處關
    於執行筆錄之正確性及土地銀行與藺琨元。
二、案經土地銀行告訴暨臺北市政府警察局信義分局報告臺灣臺
    北地方法院檢察署檢察官偵查起訴，經本院訊問後，甲○○
    、乙○○、丙○○於準備程序進行中均為有罪之陳述，本院
    合議庭裁定由獨任法官進行簡式審判程序審理。
    理  由
一、上揭事實業據被告甲○○、乙○○、丙○○於本院審理時坦
    承不諱（見本院九十四年九月六日審理筆錄），核與告訴人
    臺灣土地銀行股份有限公司（下稱土地銀行）東臺北分公司
    （下稱東臺北分公司）之告訴代理人蔡育仲指訴前揭犯罪事
    實經過之情節大致相符（見偵卷第十一至二一頁），此外，
    並有臺北市松山地政事務所他項權利證明書二紙（見偵卷第
    二三、二四頁）、土地建築改良物抵押權設定契約書二紙（
    見偵卷第二七、二八頁）、借據影本二紙（見偵卷第二九、
    三十頁）、八十五年十月二十一日承諾書（見偵卷第一九七
    頁）、東臺北分公司不動產擔保放款調查報告及授信審核書
    （見偵卷第一九八頁）、九十年三月六日與同年六月十一日
    切結書（見偵卷第三一、八九頁）、房屋租賃契約書（見偵
    卷第三二至三六頁）、指封切結書（見偵卷第三七、三八頁
    ）、本院九十年度民執全辰字第四０七一號假扣押執行筆錄
    （見偵字卷第三九至四四頁）、財政部臺北市國稅局信義稽
    徵所九十二年十二月二十九日財北國稅信義綜所二字第九二
    ００三二六０六號核定資料二十四紙（見偵卷第一０三至一
    二八頁）、被告丙○○土地銀行活儲存款印鑑卡及承諾書各
    一紙（見偵卷第八六、八七頁）、九十年間臺北縣中和市○○路一一一號房屋繳稅書（見偵卷第一三一頁）、東臺北分
    公司聲請支付命令狀二紙（見偵卷第二一九至二二三、二三
    四至二三七頁）、本院支付命令（見偵卷第二二四、二三八
    頁）、支付命令確定證明書（見偵卷第二二五、二三九頁）
   、授信約定書一紙（見偵卷第二二六頁）、聲請強制執行狀
    及聲請續行執行聲請狀（見偵卷第二三七至二三二頁）、本
    院九二年度訴字第五五六八號民事判決一份（見偵卷第七九
    頁）、臺灣高等法院九十三年度上字第四一一號民事判決等
    在卷可稽（見偵卷第一三九至一四五頁），足認被告等前開
    任意性自白確與事實相符，從而本件事證明確，被告三人犯
    行同堪認定，均應依法論科。
二、按查封筆錄為辦理強制執行公務員職務上所製作之公文書，
    基於確保強制執行債權迅速實現之要求，執行機關不須就實
    體權利是否存在為實體上之判斷，因此，一經他人聲明，公
    務員即有登載之義務，並依其所為之聲明予以登載。次按執
    行債務人於執行程序進行中，與第三人通謀，將其所有於債
    權擔保範圍內之不動產出租與該第三人，以便隱匿該不動產
    ，避免強制執行，債務人與第三人自應成立刑法上之損害債
    權罪，最高法院二十四年上字第五二一九號著有判例意旨可
    資參照。是核被告甲○○、乙○○、丙○○三人所為，均係
    犯刑法第二百十四條之使公務員登載不實罪及同法第三百五
    十六條之損害債權罪。被告丙○○就損害債權部分雖無債務
    人之身分，然其與債務人即被告甲○○、乙○○共同實施損
    害債權犯罪，仍應適用刑法第三十一條第一項規定，故被告
    三人就所犯前開二罪間，有犯罪聯絡及有行為分擔，均為共
    同正犯。又所犯前揭二罪間，有方法目的之牽連關係，為牽
    連犯，應依刑法第五十五條規定，從一重之使公務員登載不
    實罪處斷。爰審酌被告甲○○、乙○○與丙○○犯罪之動機
    係為阻擾拍賣程序、目的、被告丙○○原係受雇於永勝公司
    乃犯本件、犯罪所生之危害、被告三人未能與告訴人土地銀
    行達成民事和解及犯罪後於本院審理時均知坦認犯行之態度
    等一切情狀，分別量處如主文所示之刑，並均諭知易科罰金
    折算標準，以資懲儆。又審酌被告丙○○前未曾受有期徒刑
    以上刑之宣告，有臺灣高等法院被告全國前案紀錄表一份附
    卷可稽（見本院卷第十七頁），其經此偵審教訓，應知所警
    惕，信無再犯之虞，且其於本件犯罪之分工顯較輕微，是本
    院認所宣告之刑，以暫不執行為適當，爰併予宣告緩刑二年
    ，以啟自新。
據上論斷，應依刑事訴訟法第二百七十三條之一第一項、第二百
九十九條第一項前段，刑法第二十八條、第二百十四條、第三百
五十六條、第五十五條、第三十一條第一項、第四十一條第一項
前段、第七十四條第一款，罰金罰鍰提高標準條例第一條前段、
第二條，判決如主文。
本案經檢察官高怡修到庭執行職務。
中　　華　　民　　國　九十四　年　  九　　月　二十  　日
                              刑事第十庭  法  官劉煌基
上正本證明與原本無異。
如不服本判決，應於判決送達後10日內向本院提出上訴狀（應抄
附繕本）。告訴人或被害人如對於本判決不服者，應具備理由請
求檢察官上訴，其上訴期間之計算係以檢察官收受判決正本之日
期為準。
                                           書記官林妙穗
中　　華　　民　　國　九十四　年　  九　　月　二十  　日
附錄論罪法條：
中華民國刑法第214條
 (使公務員登載不實罪)
明知為不實之事項，而使公務員登載於職務上所掌之公文書，足
以生損害於公眾或他人者，處三年以下有期徒刑、拘役或五百元
以下罰金。
中華民國刑法第356條
 (損害債權罪)
債務人於將受強制執行之際，意圖損害債權人之債權，而毀壞、
處分或隱匿其財產者，處二年以下有期徒刑、拘役或五百元以下
罰金。
